臺灣新竹地方法院刑事判決　　　　　　　　　　　　　　九十一年度易字第四八號
　　公　訴　人　臺灣新竹地方法院檢察署檢察官
　　被　　　告　丙○○
右列被告因妨害自由案件，經檢察官提起公訴（本院九十年度偵字第六九０號），本
院判決如左：
    主  文
丙○○無罪。
    理  由
一、公訴訴旨略以：被告丙○○與乙○○為姑嫂關係，雙方素有怨隙，丙○○竟於民
    國九十年五月十六日清晨四時三十分許，在新竹市○○路果菜批發市場內，持菜
    刀恐嚇乙○○稱：要一刀砍死乙○○，將乙○○剁成八塊等語，使乙○○心生畏
    懼，致生危害於其安全。因認被告丙○○涉有恐嚇罪嫌云云。
二、按犯罪事實應依證據認定之，無證據不得推定其犯罪事實。又不能證明被告犯罪
    者，應諭知無罪之判決。刑事訴訟法第一百五十四條、第三百零一條第項分別定
    有明文。又事實之認定，應憑證據，如未能發現相當證據，或證據不足以證明，
    自不能以推測或擬制之方法，為裁判基礎。再告訴人之告訴，本以使被告受刑事
    追訴為目的，故其陳述是否與事實相符，自應調查其他證據，以資審認，苟其所
    為之攻擊之詞，尚有瑕疵，則在此瑕疵未予究明以前，即不能遽為斷罪之基礎，
    。另按認定犯罪事實，所憑之證據，雖不以直接證據為限，間接證據亦包括在內
    ，然無論直接或間接證據，其為訴訟上之證明，須於通常一般之人均不致於有所
    懷疑，而得鄗信其為真實之程度者，始得據之為有罪之認定，倘其證明尚未達此
    一程度，而有合理性懷疑之存在時，即無從為有罪之認定。有最高法院四十年台
    上字第八六號判例、六十九年台上字第一五三一號、七十六年台上字第四九八六
    號判例可資參照。
三、公訴意旨認被告丙○○涉有恐嚇犯行，係以該等事實，業據告訴人指訴綦詳，且
    經證人趙  美證述在卷，並有錄音帶譯文及錄音帶在卷可憑，為其主要論據。訊
    據被告丙○○堅決否認其有訴意旨所指之恐嚇犯行，辯稱：伊雖有說錄音帶譯文
    之話，但伊是自言自語，沒有對告訴人乙○○說。告訴人係伊先生之姐姐，她故
    意要整伊，要讓伊先生沒有辦法賣菜等語。
四、本件告訴人指訴之事實，固據其提出錄音帶及其譯文一份為證，然而行為人之言
    語或行為是構成恐嚇，亦即行為人之言語及行為是否造致被害人心生恐怖，而有
    不安之感覺，仍應就當時具體之情形以及當事人之語氣、當事人間之關係等，全
    盤客觀的加以審酌，而不單純由字面上之語詞判斷行為人是否有恐嚇之犯行。經
    查：
（一）被告於本院審理時固否認有於九十年五月十六日在果菜市場口出告訴人所提錄
      音帶譯文之言語，並經本院當庭勘驗無訛，有九十一年三月八日勘驗筆錄在卷
      可稽，惟告訴人所提之錄音帶前後約有十五分鐘至二十分鐘左右，且被告並非
      於上開近二十分鐘之時間，連續為「你活的不耐煩，不相信走著瞧，老娘一刀
      把你砍死．．．．老娘一刀把你砍死掉」等語辱罵，其間不時與前來買菜之客
      人做生意或挾雜幫其送菜之小弟之交談，此觀上開勘驗筆錄即明。又告訴人與
      被告間前曾因細故口角而控傷害案件，嗣經雙方均撤回告訴，而經本院以九十
      年度易字第七二七號判決公訴不受理在案，為告訴人及被告所不否認，並經本
      院依職權調閱上開刑事卷宗，查核無訛。顯見其與被告二人間，姑嫂感情素來
      不合。
（二）證人甲○○於本院審理時經隔離被告與告訴人後證稱：「（你在九十年五月十
      六日有到果菜市場？）有的。到那邊的時候約三時五十分左右，我是在四時十
      分左右才走到靠近他們的攤位，那時候跟平常一樣沒有異狀，我就繼續買菜，
      後來我到丙○○的攤位時，乙○○就用台語跟我講，胖子，蒜是隔夜的你還敢
      買，後來丙○○就講說她要殺人，她是對我講的，我那時候以朋友的心態勸她
      ，我跟她講說，如果你愈痛苦別人就愈快樂，我覺得當時乙○○跟我講那句話
      是有挑釁的味道，後來丙○○還是在那邊抱怨，我要跟他買高麗菜叫數量算帳
      ，買完後，我就到乙○○隔壁的攤位買香菇，我後來就沿著攤位買下去一直到
      五點的時候，我就沒有看到乙○○及丙○○。」、「（一個攤位有多大？）約
      寬三公尺。（當時附近的攤位已經開始做生意了嗎？）都已經開始做生意了。
      客人零零星星的。（走道有多寬？）七、八公尺寬車子可以通行。」、「（丙
      ○○在那邊做事情，乙○○可以看得到嗎？）當天的情形我不太記得，平常他
      們攤位都刻意隔著到腰部左右的東西，．．別的攤位沒有這樣隔著。」、「（
      你當天有看到趙  美走過來乙○○所在的攤位嗎？）沒有看到。」、「（丙○
      ○在講我要殺人去報警的時候手上有無拿刀子是什麼型式的刀子？）我到他攤
      位的時候，她正在做高麗菜，這是她的工作，她作高麗菜就要拿菜刀，她當時
      拿什麼刀我沒有特別注意。（你說平常作高麗菜是用什麼刀？）都是一般的刀
      子，每個人用什麼刀不一定。」、「（丙○○在講要殺人要報警，乙○○在做
      什麼？）她在微笑，好像很得意的樣子。」、「（丙○○講那些話的時候，有
      無移動位置？）沒有。他都一直站在他原來的位置，嘴巴一直念然後一邊做事
      情。」等語（見本院九十一年三月二十日審理筆錄）；是依證人之證述，被告
      雖有口出要殺人等語，惟係起因於告訴人之挑釁，且依當時情形，告訴人並無
      因被告之言語，而有何畏懼之情，況告訴人亦陳稱錄音帶是其自己錄的，因去
      年四月十五日與被告發生互毆事件後，又到菜市場工作時，聽到被告夫妻在講
      話，被告先生說其欠揍，其聽到後心中就有準備，後來每天都帶錄音機過去，
      被告每天都在罵，五月十六日那天伊就將被告講的話錄起來等語，參以告訴人
      當日仍在該果菜市場之攤位賣菜至中午止，為其所自承在卷，而其於事發後亦
      未報警處理，益見其並無因被告之言語有何心生恐懼之情事，且告訴人又係於
      事隔近半年後始提起本件告訴，亦難謂與常情無違。而證人甲○○與告訴人及
      被告均未有何怨隙，其所為之上開證言，自堪採信。
（三）證人趙  美雖於偵查中證稱，五月十六日凌晨四原點多在果菜市場看到被告持
      菜刀對著乙○○說「過來一點老娘一刀把你劈成八塊」，當時乙○○很害怕躲
      到旁邊的攤位等語（見偵查卷第十六頁正面）；惟其於本院調查時證稱，「（
      你平常在經國路的果菜場賣菜？）是的。」、「（九十年五月十六日你何時到
      菜市場？）我那天是三點到菜市場。我有二個攤位，一個在農民區，另外一個
      是在事發現場附近，我都是三點先到農民區那個攤位，五點多才移到另外一個
      攤位。」、「（當天你也是五點多移動到事發現場的攤位？）約五點十分左右
      ，當時是事發對面攤位的太太跟我說我姊姊嚇的躲在旁邊，叫我過去看，我過
      去的時候，就看到我姊姊站在香菇攤位的旁邊。」、「（當時被告在做何事？
      ）她在切高麗菜。」、「（你為什麼在偵查中作證說於九十年五月十六日凌晨
      四點多看到被告持菜刀對著告訴人說過來一點老娘一刀把你砍成八塊當時告訴
      人很害怕躲在旁邊的攤位？）那是來找我的太太跟我說當時是四點多。」、「
      「（你剛剛說被告在切高麗菜，為何現在又說他當時有拿著刀在罵告訴人？）
      她當時是在切高麗菜，切完之後，她站在她自己的攤位說，你過來老娘一刀把
      你砍死。」、「（她有無找到你姊姊的攤位嗎？）沒有。」等語（見本院九十
      一年二月五日訊問筆錄）；依上開證言以觀，其所為之證述前後不一，且證人
      趙  美亦自承其與被告間之感情亦不是很好，而其與告訴人又為姐妹，是其所
      為之證言，難免有偏坦告訴人之詞，是其所為之證言，自難為不利於被告之認
      定。
五、綜上所述，公訴人所指之證據尚無法認被告有恐嚇之犯行，此外，復無其他積極
    積證據足以證明被告有恐嚇之犯行，是被告之犯罪不能證明，自應為被告無罪之
    諭知。
據上論斷，應依刑事訴訟法第三百零一條第一項，判決如主文。
本案經檢察官吳金棟到庭執行職務。
中        華        民        國      九十一    年    四    月    十    日
                                      臺灣新竹地方法院刑事第二庭
                                          法  官  王  鳳  儀
右正本證明與原本無異。
如不服本判決，應於判決送達後十日內向本院提出上訴狀( 應附繕本 )，上訴於
臺灣高等法院。
                                          書記官  陳  進  楷
中        華        民        國      九十一    年    四    月    十五  日
